【裁判字號】    97,交聲,1522
【裁判日期】    971104
【裁判案由】    違反道路交通管理處罰條例聲明異議
【裁判全文】
臺灣桃園地方法院刑事交通事件裁定    97年度交聲字第1522號
異  議  人  甲○○
                    弄2號
代  理  人  乙○○
上列異議人即受處分人因違反道路交通管理處罰條例案件，對於
交通部公路總局新竹區監理所民國97年9 月18日所為桃監裁罰字
第裁52-E00000000號處分，聲明異議，本院裁定如下：
    主  文
原處分撤銷。
甲○○不罰。
    理  由
一、原處分意旨略以：本件異議人即受處分人甲○○於民國95年
    12月27日22時51分許，駕駛車牌號碼3468-FJ 號自小客車行
    駛於臺68線12點85公里處時，因行車速限為90公里，惟異議
    人行車速度經測時速達113 公里，超過規定最高速限（20公
    里以上未滿40公里），經拍照舉發，嗣因受處分人逾越應到
    案期限60日以上繳納罰鍰，經交通部公路總局新竹區監理所
    逕行裁決，依道路交通管理處罰條例第33條第1 項第1 款規
    定，處罰鍰新臺幣（下同）6,000 元等情，有新竹縣政府警
    察局97年9 月8 日、竹縣警交字第0970025920號函、新竹縣
    警察局送達證書、交通部公路總局新竹區監理所桃園監理站
    97 年10 月6 日、竹監桃字第0970022409號函、交通部公路
    總局新竹區○○○○○道路交通管理事件裁決書等在卷可考
    。
二、聲明異議意旨略以：異議人從未收到違規通知單，直到監理
    站驗車時，方之有罰單未繳交，亦無收到郵局掛號簽收單。
    伊承認有上開超速行為，但僅該處以3,000 元而非6,000 元
    之罰鍰。先行之處分顯有錯誤，聲請撤銷原處分云云。
三、按行為人有違反道路交通管理處罰條例所指之情形，應填製
    舉發違反道路交通管理事件通知單，並於被通知人欄予以勾
    記；若受處分人非該當場被查獲之駕駛人或行為人，舉發機
    關應另行送達之；又按處理上開事件有關文書送達之程序，
    應依行政程序法之規定，違反道路交通管理事件統一裁罰標
    準及處理細則第11條第1 項第2 款、第5 條規定甚明。復按
    送達於應受送達人之住居所、事務所或營業所為之；於應送
    達之處所不獲會晤應受送達人時，得將文書付與有辦別事理
    能力之同居人、受僱人或應送達處所之接收郵件人員；送達
    ，不能依前2 條規定為之者，得將文書寄存送達地之地方自
    治或警察機關，並作送達通知書兩份，1 份黏貼於應受送達
    人住居所、事務所、營業所或其就業處所門首，另1 份交由
    鄰居轉交或置於該送達處所信箱或其他適當位置，以為送達
    ；前項情形，由郵政機關為送達者，得將文書寄存於送達地
    之郵政機關；寄存機關自收受寄存文書之日起，應保存3 個
    月；當事人應為送達之處所不明者，行政機關得依申請，准
    為公示送達；無人為公示送達之申請者，行政機關為避免行
    政遲延，認為有必要時，得依職權命為公示送達；當事人變
    更其送達之處所而不向行政機關陳明，致有應為送達之處所
    不明之情形，行政機關得依職權命為公示送達，行政程序法
    第72條第1 項前段、第73條第1 項、第74條、第78條分別定
    有明文。而依行政程序法第100 條及第110 條規定，舉發通
    知單既為書面處分，即應合法送達受處分人始生效力；如未
    合法送達受處分人，受處分人於裁決前既無從申訴及表示意
    見，亦無法到案聽候裁決或主動繳納罰款，裁決機關若逕為
    處分，其處分自非適法。為保障受處分人權益，自應撤銷裁
    決處分，由原舉發機關（或由裁決機關代為）重行送達舉發
    通知單，以資適法。
四、經查，本件舉發違規通知單係由新竹縣警察局所開具，並以
    大宗郵資之方式交由郵局掛號寄出，然舉發違規通知單上受
    處分人送達地址為「桃園縣八德鄉○○街72巷11弄2 號」，
    此有新竹縣警察局送達證書在卷可佐，然受處分人之代理人
    乙○○於本院調查程序中陳稱，受處分人之應送達地址應為
    「桃園縣八德『市○○○街72巷11弄2 號」，而非「桃園縣
    八德『鄉○○○街72巷11弄2 號」，且桃園縣內亦僅有八德
    「市」而無八德「鄉」，亦有卷附之桃園縣政府網站中對桃
    園縣內各轄區介紹之網頁附卷足憑。足見本件舉發通知單自
    始顯未合法送達受處分人，舉發之程序即未完成。因此，原
    處分機關不得逕行裁決罰鍰6,000 元。
五、綜上，本件違規案件之舉發既非合法，依法即無再加以裁罰
    之餘地。再按「違反本條例之行為，自行為成立之日起；行
    為有連續或繼續之狀態者，自行為終了之日起，逾3 個月不
    得舉發。」道路交通管理處罰條例第90條前段規定甚明。送
    達是舉發之必要程序，舉發程序是否完成，仍應以舉發之意
    思表示送達於受處分人為必要。本件異議人因並未合法收受
    前開舉發通知單，迄至97年9 月18日收受原處分機關之裁決
    書後，始知悉其所有之前開汽車曾於前開時、地被舉發交通
    違規行為，然其違規行為自行為成立之日時起算，顯已逾3
    個月，原舉發機關已無從再行舉發。原處分機關就上開未經
    合法舉發之交通違規案件，逕行裁處異議人行政罰鍰，容有
    未洽，其裁處應予撤銷，並由本院逕為不罰之諭知。
六、據上論斷，應依道路交通案件處理辦法第20條前段，裁定如
    主文。
中    華    民    國    97    年    11    月    4     日
                    交通法庭    法  官  華奕超
以上正本證明與原本無異。
如不服本裁定，應於送達後5 日內，向本院提出抗告狀。
                                書記官  常毓生
中    華    民    國    97    年    11    月    4     日


司法院資訊處製作；財團法人民間司法改革基金會備份。
